最高法院刑事判決　　　　　　　九十六年度台非字第一三０號
上　訴　人　最高法院檢察署檢察總長
被　　　告　甲○○
上列上訴人因被告違反毒品危害防制條例案件，對於台灣苗栗地
方法院中華民國九十五年一月二十五日第一審確定判決（九十四
年度訴字第五三一號，起訴案號：台灣苗栗地方法院檢察署九十
四年度毒偵字第一三二一號），認為違法，提起非常上訴，本院
判決如下：
    主  文
原判決撤銷。
甲○○連續施用第一級毒品，處有期徒刑拾月。
    理  由
非常上訴理由稱：「按判決不適用法則或適用不當者，為違背法
令；依法應於審判期日調查之證據未予調查者，其判決當然違背
法令，刑事訴訟法第三百七十八條、第三百七十九條第十款分別
定有明文。又刑法上所謂累犯，係以受有期徒刑之執行完畢或受
無期徒刑或有期徒刑一部之執行而赦免後，五年以內再犯有期徒
刑以上之罪為要件。是被告前曾否受有期徒刑之執行完畢或曾否
受赦免，乃能否適用刑法第四十七條論以累犯之前提事實，法院
應依職權調查明白，以為能否適用刑法第四十七條之依據，自有
調查之必要性。如未調查明白，被告前受有期徒刑之執行又未執
行完畢，乃竟論以累犯，即屬應於審判期日調查之證據而未予調
查，其判決當然為違背法令。次按刑法第七十九條之一第一項規
定：『二以上徒刑併執行者，第七十七條所定最低應執行之期間
，合併計算之。』同條第三項規定：『依第一項規定合併計算執
行期間而假釋者，前條第一項規定之期間，亦合併計算之。』則
在併合執行之情形，經許其假釋出獄者，其報請許可假釋所須最
低應執行之期間，既合併計算；且假釋期間（即殘刑期間），亦
合併計算之，必於該期間內未經撤銷假釋，其未執行之刑，始以
已執行論。從而，不論假釋出獄前所執行之期間是否已逾其中任
一罪之刑期，亦不論嗣後其假釋有無被撤銷，在假釋期間內，均
應認為尚未執行完畢。其於執行逾其中任一罪之刑期後五年內之
假釋期間，再犯有期徒刑以上之罪者，不應論以累犯（八十八年
七月二十日最高法院刑事庭第四次決議參照）。本件被告甲○○
前因毒品危害防制條例四罪，分別經台灣苗栗地方法院於民國九
十年八月二十七日判處有期徒刑六月（九十年度苗簡字第四六０
號）；台灣高等法院台中分院於九十一年十月十七日判處有期徒
刑七月（九十一年度上訴字第一四六二號）；台灣苗栗地方法院
於九十一年九月三十日判處有期徒刑八月（九十一年度易字第五
二三號）、九十一年十二月三十一日判處有期徒刑七月（九十一
年度訴字第四三七號）確定。前二案，經台灣高等法院台中分院
裁定（九十二年度聲字第三三號）定應執行刑一年；後兩案，經
台灣苗栗地方法院裁定（九十二年度聲字第二六五號）定應執行
刑一年二月。先後經台灣苗栗地方法院檢察署檢察官以九十二年
度執更字第三三二號，九十二年度執更字第九三號指揮接續執行
，刑期九十二年六月十一日起算，至九十四年八月十日期滿。執
行期間，於九十三年九月十三日，假釋並交付保護管束，至九十
四年七月九日屆滿。惟於假釋中更犯罪經判處徒刑確定，經法務
部於九十四年十二月二日以法矯字第０九四００四三八六三七號
函撤銷假釋，應執行殘餘刑九月八日。則被告於九十四年六月及
九十四年七月間至九十五年一月間，犯本件毒品危害防制條例罪
時，前犯之毒品危害防制條例各罪，均尚未執行完畢，有台灣苗
栗地方法院檢察署刑案資料查註紀錄表、法務部撤銷假釋函及各
該案件執行指揮書等附卷可稽，揆諸前開說明，自無成立累犯之
餘地。詎原審未予調查，引據台灣高等法院被告前案紀錄表、台
灣苗栗地方法院檢察署刑案查註紀錄表，以被告前犯有期徒刑之
罪刑，已執行完畢，以累犯並加重其刑，判處有期徒刑一年，顯
有適用法則不當，及應調查之證據未予調查之違背法令。案經確
定，且對被告不利，爰依刑事訴訟法第四百四十一條、第四百四
十三條提起非常上訴，以資糾正。」等語。
本院按判決不適用法則或適用不當者，為違背法令，刑事訴訟法
第三百七十八條定有明文。又依刑法第四十七條之規定，累犯之
成立，必須曾受有期徒刑之執行完畢，或受無期徒刑或有期徒刑
一部之執行而赦免後，五年以內再犯有期徒刑以上刑之罪者，始
足當之。所謂執行完畢，其在監執行期滿者，因不待言；如係經
假釋出獄者，須在無期徒刑假釋後滿十五年，或在有期徒刑所餘
刑期內未經撤銷假釋者，其未執行之刑，始得以已執行論。如其
為二以上徒刑併執行者，假釋所定最低應執行之期間，合併計算
之；其所餘刑期，亦應合併計算，此觀刑法第七十九條第一項前
段、第七十九條之一第一項、第三項之規定甚明。經查本件被告
甲○○前因違反毒品危害防制條例四案件，先後經台灣苗栗地方
法院以九十年度苗簡字第四六０號刑事判決；台灣高等法院台中
分院以九十一年度上訴字第一四六二號刑事判決；台灣苗栗地方
法院以九十一年度易字第五二三號刑事判決及九十一年度訴字第
四三七號刑事判決，依序判處有期徒刑六月、七月、八月及七月
確定在案。前二案經台灣高等法院台中分院以九十二年度聲字第
三三號裁定定應執行刑一年；後兩案，經台灣苗栗地方法院以九
十二年度聲字第二六五號裁定定應執行刑一年二月。先後經台灣
苗栗地方法院檢察署檢察官以九十二年度執更字第三三二號，九
十二年度執更字第九三號指揮書接續執行，刑期九十二年六月十
一日起算，至九十四年八月十日期滿。執行期間，於九十三年九
月十三日，假釋並交付保護管束，至九十四年七月九日屆滿。惟
於假釋中更犯罪經判處徒刑確定，經法務部於九十四年七月九日
以法矯字第０九四００四三八六三七號函撤銷假釋，應執行殘餘
刑九月八日。則被告於九十四年六月及九十四年七月間至九十五
年一月間，犯本件毒品危害防制條例罪時，前犯之毒品危害防制
條例各罪，均尚未執行完畢，有台灣苗栗地方法院檢察署刑案資
料查註紀錄表、法務部撤銷假釋函及各該案件執行指揮書等附卷
可稽，揆諸前開說明，自無成立累犯之餘地。詎原審未予調查，
竟論以累犯，自屬違背法令。案經確定，且於被告不利，非常上
訴意旨執以指摘，洵有理由，應由本院撤銷原判決，改判如主文
第二項所示，以資糾正。
據上論結，應依刑事訴訟法第四百四十七條第一項第一款，毒品
危害防制條例第十條第一項，刑法第十一條前段，修正前刑法第
五十六條，判決如主文。
中　　華　　民　　國　九十六　年　　五　　月  三十一  日
                      最高法院刑事第八庭
                          審判長法官  賴　忠　星
                                法官  林　開　任
                                法官  林　立　華
                                法官  李　伯　道
                                法官  林　勤　純
      本件正本證明與原本無異
                                      書  記  官
中　　華　　民　　國　九十六　年　　六　　月 　十一 　日
                                                    ｍ
附記論罪法條：
毒品危害防制條例第十條第一項：
施用第一級毒品者，處六月以上五年以下有期徒刑。
